【裁判字號】    89,訴,1681
【裁判日期】    900824
【裁判案由】    違反著作權法
【裁判全文】
臺灣桃園地方法院刑事判決                        八十九年度訴字第一六八一號
    公  訴  人  臺灣桃園地方法院檢察署檢察官
    被      告  乙○○
右列被告因違反著作權法案件，經檢察官提起公訴（八十九年度偵字第一三七二九號
）及移送併辦審理（八十九年度偵字第一六四００號），本院判決如左：
    主  文
乙○○擅自以重製之方法侵害他人之著作財產權為常業，累犯，處有期徒刑壹年貳月
。附表（一）所示之物均沒收。
    事  實
一、乙○○曾於民國八十四年間，因賭博案件，經本院判處有期徒刑六月，於八十四
    年七月十七日確定，並於同年八月十一日執行完畢，竟仍不知悔改，明知「ＷＩ
    ＮＤＯＷＳ  ９８」、「世紀帝國」之著作權人為美商微軟股份有限公司、「Ｅ
    Ｔ３」之著作權人為甲○資訊股份有限公司、「ＰＣ—ＣＩＬＬＩＮ９８」之著
    作權人為丙○科技股份有限公司，上開著作均係享有電腦程式著作財產權之著作
    ，不得擅自重製，猶自民國八十九年四月間某日，在其所經營位於桃園縣八德市
    ○○路○段一一八三號「藍寶基尼電視遊樂器店」內，未經上開著作權人之同意
    ，先於其電腦控制主機及十五台電腦機台內重製前開未經合法授權之「ＷＩＮＤ
    ＯＷＳ  ９８」、「ＥＴ３」及「ＰＣ—ＣＩＬＬＩＮ９８」等電腦程式軟體，
    並在電腦控制主機內重製「世紀帝國」之電腦程式軟體，並自八十九年四月間某
    日起，明知上開電腦內所安裝之電腦程式軟體，係侵害著作財產權之重製物，而
    仍於前址店內，以每十七分鐘新台幣（下同）十元（起訴書誤載為每十分鐘十七
    元）之代價，提供上開電腦及配套之電腦螢幕、喇叭、鍵盤、滑鼠等予不特定客
    戶使用之方式，為直接營利之使用，並以此為常業。迄同年九月九日下午二時許
    ，在上址為警查獲，並當場查得其所有之上開如附表（一）所示之電腦設備物品
    。
二、案經甲○資訊股份有限公司、美商微軟股份有限公司、丙○科技股份有限公司訴
    由桃園縣警察局八德分局報告臺灣桃園地方法院檢察署檢察官偵查起訴。
    理  由
一、訊據被告乙○○固坦承曾於上開時地，將店內已重製上開電腦程式著作財產權之
    電腦設備，提供客戶使用以營利等情，惟矢口否認違反著作權法，辯稱：是購買
    電腦時上開電腦程式就已經安裝在電腦內，並非伊非法重製的，且伊除經營上開
    電視遊樂器店外，於八十九年間另有經營花店生意，非憑以營生云云。經查：右
    揭犯罪事實，業據被告於檢察官偵查時曾坦承不諱，並有現場照片十四幀附卷可
    稽（八十九年度偵字第一三七二九號卷第十七頁至第二十三頁參照），此外，並
    於現場查扣如附表編號一所示之物可資佐證，被告意圖出租而擅自以重製之方法
    侵害他人之著作財產權甚明。雖被告辯稱上開電腦程式軟體非伊重製，且伊非憑
    此維生云云，惟查被告於本院調查時，經本院屢次請求其提供上開電腦之購買來
    源資料，以供本院傳喚調查上開電腦程式著作財產權係如何安裝於電腦，惟被告
    自始至終均無法提出任何來源證明供本院調查，且衡情被告開店經營，若真有正
    當來源，焉有完全無法提出任何單據證明之理，而右開電腦既係擺設於被告店內
    ，被告又無法提供上開電腦程式軟體係正版軟體之任何證明，足認上開電腦程式
    軟體自係被告非法重製。再者，被告雖辯稱伊尚有經營花店，非賴此維生云云，
    然查，被告於上址店內擺設之電腦機台多達十五台，且以商業經營之方式利用上
    開電腦機台提供客戶使用，每月收入高達三萬餘元，不論其是否另有他業，均足
    徵其係以明知係侵害電腦程式著作財產權之重製物而仍作為直接營利之使用，且
    確實賴此為生，並以之為常業。被告辯稱上開電腦程式著作非其非法重製，且其
    非賴此營生云云，均屬事後卸責之詞，不足採信。綜上所述，本件事證已明，被
    告犯行洵堪認定，應依法論科。
二、查被告未經著作權人同意，將系爭之電腦遊戲程式重製於自己所有之電腦內，而
    在自己營業場所內連同電腦設備，提供不特定人遊戲使用，並按時間收取代價之
    行為，究與民法所指之出租係出租人將「租賃物」交付他方使用、收益，他方並
    支付租金之行為有間，是認被告並非係「意圖出租」而為上開非法重製行為，認
    被告所為重製行為係著作權法第九十一條第一項之一般重製罪；且其於重製後，
    明知係侵害電腦程式著作財產權之重製物，猶在自已店內提供含非法重製軟體程
    式之電腦設備予不特定人遊戲使用，並按時間收取代價之行為，認係以同法第八
    十七條第五款所指之「明知係侵害電腦程式著作財產權之重製物而仍作為直接營
    利之使用」方式侵害各著作權人之著作權，所犯係同法第九十三條之侵害他人著
    作權罪；且如前述，被告以商業經營型態違犯上開二罪，認均以之為常業，核其
    所為應各犯著作權法第九十四條之常業重製罪、常業侵害他人著作權罪。公訴人
    未予詳察，就重製行為部分，認被告所為係犯著作權法第九十四條、第九十一條
    第二項之常業意圖出租重製罪，尚有誤會，惟此部分並無庸變更起訴法條，合先
    敘明。另臺灣桃園地方法院檢察署檢察官以八十九年度偵字第一六四００號認被
    告涉有違反著作權法第九十四條之罪而移送併辦，公訴人前開併辦部分與本案起
    訴之犯罪事實，顯係同一基本事實，本院自得併予審理，併此敘明。再公訴意旨
    認被告提供上開電腦程式軟體於店內予不特定人遊戲使用，係觸犯同法第九十四
    條、第九十二條之常業以出租方法侵害他人著作權罪，惟查被告上開行為，尚與
    「出租」行為之態樣有間，已如前述，是被告之所為核與著作權法第九十二條之
    構成要件不符，此外復查無其他積極證據足資認定被告有上開犯行，原應為無罪
    之諭知，惟公訴意旨認此部分與前開有罪部分有牽連犯之裁判上一罪關係，爰不
    另為無罪之諭知，附此敘明。而被告所犯上開二罪間，有方法結果之牽連犯關係
    ，應從一較重之著作權法第九十四條、第九十一條第一項之常業重製罪處斷。另
    被告前曾因如事實欄所示之論罪科刑情形，並執行完畢，有臺灣高等法院被告全
    國前案紀錄表在卷可按，其於五年內再犯本件有期徒刑以上之罪，為累犯，應依
    刑法第四十七條規定，加重其刑。爰審酌被告以經營電視遊樂器店為業，當知若
    欲使用他人著作物，應依合法正當途徑取得，竟僅因圖一己私利，即擅自重製軟
    體，並使用以營利，惟其所侵害之電腦程式著作物種類僅四種，營業規模非鉅，
    犯後大致坦承犯行，態度良好等一切情狀，量處如主文所示之刑。
三、扣案如附表（一）所示之物，均屬被告所有，業據其承明在卷，且均為供犯罪所
    用之物，爰依刑法第三十八條第一項第二款規定，併予宣告沒收。至扣案之四片
    光碟片，係合法之正版遊戲光碟，而查扣之投幣箱（內含一百十元），則係安裝
    在被告店內之其他遊樂器材，均非供犯本罪所用之物，自不為沒收之諭知，附此
    敘明。
據上論斷，應依刑事訴訟法第二百九十九條第一項前段，著作權法第九十四條、第九
十一條第一項、第九十三條，刑法第十一條前段、第五十五條、第四十七條、第三十
八條第一項第二款，判決如主文。
本案經檢察官李叔芬到庭執行職務
中      華      民      國    九十      年      八      月    二十四    日
                              臺灣桃園地方法院刑事第六庭
                                  審判長法  官  孫 惠 琳
                                        法  官  潘 進 順
                                        法  官  簡 婉 倫
右正本證明與原本無異。
如不服本判決，應於判決送達後十日內向本院提出上訴狀( 應附繕本 )，上訴於
臺灣高等法院。
                                        書記官  王 泰 元
中      華      民      國    九十      年      九      月      四      日
附錄本案論罪科刑法條：
著作權法第九十一條
擅自以重製之方法侵害他人之著作財產權者，處六月以上三年以下有期徒
刑，得併科新台幣二十萬元以下罰金。
意圖銷售或出租而擅自以重製之方法侵害他人之著作財產權者，處六月以
上五年以下有期徒刑，得併科新台幣三十萬元以下罰金。
著作權法第九十三條
有下列情形之一者，處二年以下有期徒刑，得併科新台幣十萬元以下罰金
︰
一  侵害第十五條至第十七條規定之著作人格權者。
二  違反第七十條規定者。
三  以第八十七條各款方法之一侵害他人之著作權者。
著作權法第九十四條
以犯第九十一條、第九十二條或第九十三條之罪為常業者，處一年以上七
年以下有期徒刑，得併科新台幣四十五萬元以下罰金。
附  表（一）
┌──┬───────────┬────────┐
│編號│       品    名       │    數    量    │
├──┼───────────┼────────┤
│  一│     電腦控制主機     │     一  台     │
│    │                      │                │
├──┼───────────┼────────┤
│  二│     電 腦 機 台      │     十五台     │
├──┼───────────┼────────┤
│  三│     電 腦 螢 幕      │     十五台     │
├──┼───────────┼────────┤
│  四│     喇       叭      │     十五組     │
├──┼───────────┼────────┤
│  五│     鍵       盤      │     十五個     │
├──┼───────────┼────────┤
│  六│     滑       鼠      │     十五個     │
└──┴───────────┴────────┘


司法院資訊處製作；財團法人民間司法改革基金會備份。
